【裁判字號】    89,訴,1284
【裁判日期】    891026
【裁判案由】    毒品危害防制條例
【裁判全文】
臺灣高雄地方法院刑事判決                        八十九年度訴字第一二八四號
    公  訴  人  臺灣高雄地方法院檢察署檢察官
    被      告  丙○○
右列被告因違反毒品危害防制條例案件，經檢察官提起公訴（八十八年度毒偵字第一
八九八號），本院判決如左：
    主  文
丙○○連續施用第一級毒品，累犯，處有期徒刑捌月。
被訴連續施用第二級毒品部分無罪。
    事  實
一、丙○○曾有麻藥及煙毒等前科，最近一次因違反肅清煙毒條例，於八十年九月二
    十四日，經本院以八十年訴字第一九九三號判決，處有期徒刑四年六月，褫奪公
    權三年確定，自八十年十一月十一日起入監服刑，至八十二年十二月一日假釋出
    獄，而於八十四年十二月二十日假釋期滿執行完畢。復因施用毒品案件，經本院
    裁定送臺灣高雄看守所附設勒戒處所觀察、勒戒後，認有繼續施用毒品傾向，再
    裁定入戒治處所施以強制戒治，經執行期滿，於八十八年七月九日，經台灣高雄
    地方法院檢察署檢察官，以八十八年度戒偵字第十四號不起訴處分書為不起訴處
    分確定在案。詎仍不知悔改，明知海洛因係毒品危害防制條例所明定之第一級毒
    品，不得持有及施用，竟基於施用海洛因之概括犯意，自前案不起訴處分後之某
    日起，至八十八年十月十一日下午四時四十分許製作警訊筆錄前採尿時回溯二十
    四小時內某時止，在其位於高雄市○○區○○路一五巷十七號住處連續施用第一
    級毒品海洛因數次。嗣警方查獲另案被告鄧世誠施用毒品，經鄧某供出毒品來自
    曾某，並配合警方以欲向丙○○購買毒品為由，約出丙○○（被告涉嫌販賣毒品
    部分，另案審理中），而於八十八年十月十一日下午四時四十分許，在高雄市前
    鎮區○○○路與育樂路口查獲丙○○。
二、案經高雄市警察局鼓山分局報告臺灣高雄地方法院檢察署檢察官偵查起訴。
    理  由
壹、有罪部分：
一、訊據被告丙○○對於右揭犯罪事實坦承不諱，而被告為警查獲時所採取之尿液檢
    體，經送高雄市立凱旋醫院以免疫學分析法檢驗，呈嗎啡陽性反應，有該院高市
    凱醫檢字第００３４６號煙毒尿液檢驗成績書附卷可稽。被告自白與證據相符，
    其確有施用海洛因之犯行無疑。又查被告前如事實欄所載，因施用毒品案件，經
    本院裁定送臺灣高雄看守所附設勒戒處所觀察、勒戒後，認有繼續施用毒品傾向
    ，再裁定入戒治處所施以強制戒治，執行期滿，於八十八年七月九日，經台灣高
    雄地方法院檢察署檢察官，以八十八年度戒偵字第十四號不起訴處分書為不起訴
    處分確定在案之事實，有前開裁定、不起訴處分書及本院被告全國前案紀錄表與
    臺灣高雄地方法院檢察署刑案資料查註紀錄表各一份在卷可稽。又其於五年內再
    犯毒品危害防制條例第十條之罪，經裁定送臺灣高雄看守所附設勒戒處所觀察、
    勒戒，認有繼續施用毒品傾向，亦有臺灣高雄看守所附設勒戒處所八十八年十月
    二十一日高所坤戒勒字第四五一五號函所附之「有無繼續施用毒品傾向證明書」
    一份附卷可參。綜上所述，被告於不起訴處分後五年內復施用第一級毒品之事證
    明確，其所為顯與毒品危害防制條例第二十條第三項之規定相符，應予依法論科
    。
二、按犯毒品危害防制條例第十條之罪，經觀察勒戒後，有繼續施用毒品之傾向者，
    應由檢察官聲請法院裁定，令被告入戒治處所施以強制戒治，強制戒治期滿後應
    由檢察官為不起訴處分。經不起訴處分後五年內再犯第十條之罪，即不適用前項
    之規定（即應由檢察官偵查起訴），毒品危害防制條例第二十三條第二項定有明
    文。再按海洛因為毒品危害防制條例第二條第二項第一款所明定之第一級毒品，
    核被告所為，係犯同條例第十條第一項之施用第一級毒品毒品罪。被告所為先後
    數次施用第一級毒品之行為，時間緊接，所犯罪名相同，顯係出於概括之犯意為
    之，為連續犯，爰依刑法第五十六條之規定以一罪論，並加重其刑。又被告因施
    用第一級毒品前持有毒品之行為，本應論以持有之罪，惟各該次持有毒品之行為
    均為其後施用毒品之行為所吸收，不另論罪。再者，被告曾有麻藥及煙毒等前科
    ，最近一次因違反肅清煙毒條例，於八十年九月二十四日，經本院以八十年訴字
    第一九九三號判決，處有期徒刑四年六月，褫奪公權三年確定，自八十年十一月
    十一日起入監服刑，至八十二年十二月一日假釋出獄，而於八十四年十二月二十
    日假釋期滿執行完畢。有台灣高等法院被告全國前案紀錄表可資為證，其於五年
    內再犯本件有期徒刑之罪，為累犯，依法加重其刑，並依法遞加之。爰審酌被告
    前曾因違反毒品危害防制條例，經觀察、勒戒及戒治，仍不知悔改，未戒斷其施
    用毒品惡習之情與施用毒品實係被告對於自我身心之戕害及其犯後坦承犯行態度
    良好等一切情狀，量處如主文第一項所示之刑，以資懲儆。又公訴人雖僅就被告
    八十八年十月十一日為警查獲前最近一次施用海洛因之犯行提起公訴，然被告自
    承自前案不起訴處分後，陸續有施用海洛因之犯行，有本院八十九年十月十一日
    筆錄可資為證，核與其經警查獲後採尿送驗之結果相符，其自白與事實相符，自
    堪採信，被告此一部份未經起訴連續施用海洛因之犯行，因與前開業經起訴有罪
    被告於八十八年十月十一日下午四時四十分許回溯二十四小時內之某時施用海洛
    因之犯行，有連續犯之裁判上一罪關係，為起訴效力所及，本院自得加以審理，
    併此敘明之。
貳、無罪部分：
一、公訴意旨另以：丙○○另於前案不起訴處分後之八十八年六、七月間起至同年十
    月十一日止，基於施用第二級毒品之概括犯意，連續在住處施用第二級毒品安非
    他命，嗣八十八年十月十一日下午四時四十分許，於高雄市前鎮區○○○路與育
    樂路口為警查獲，因認被告涉犯違反毒品危害防制條例第十條第二項之施用第二
    級毒品罪。
二、按犯罪事實應依證據認定之，無證據不得推定其犯罪事實；又依刑事訴訟法第一
    百五十六條第二項規定，被告之自白，不得作為有罪判決之唯一依據，仍應調查
    其他必要之證據，以察其是否與事實相符。刑事訴訟法第一百五十四條、第一百
    五十六條第二項分別定有明文。又被告之自白，雖為證據之一種，但必與事實相
    符者為限，若其自白顯有疑義，而審理事實之法院，就其職權調查之所得，乃未
    能證明其自白確與事實相符者，自不得據為認定犯罪事實唯一之基礎（最高法院
    十八年上字第一０八七號判例參照）。
三、本件公訴人認被告涉犯前揭罪嫌，無非係以被告之自白及自丁○○身上扣得三十
    八點五一公克之安非他命為其論斷之依據，然查：被告為警查獲時所採尿液，經
    送高雄市立凱旋醫院檢驗，結果並未有甲基安非他命反應，有該院編號高市凱醫
    檢字第００３４６號煙毒尿液檢驗成績書可資為證。另自丁○○身上扣得之疑似
    安非他命晶體，經送高雄醫學院附設中和紀念醫院檢驗結果，固證實為安非他命
    ，然被告堅決否認該安非他命為其所有，辯稱：那是丁○○的，他自己要用的。
    即訊之證人即本案查獲之警員甲○○及乙○○亦證稱，本案係先查獲毒品施用者
    鄧世誠，經由鄧某之供述，得知被告是提供其毒品之人，由鄧某以要購買安非他
    命為由打電話邀約被告，待被告前去赴約而將之逮捕，查獲被告之時被告身上並
    未攜帶毒品，是通知丁○○前來，方在楊某身上查獲前開毒品等語，顯見扣案之
    安非他命，應非供被告施用之用，綜上所述，被告為警查獲所採尿液既未含有甲
    基安非他命反應，且為警查獲時並未在其身上未扣得毒品，另自共同被告身上查
    獲之安非他命又不能證明係為供被告施用，自難單憑被告之自白，認定被告確有
    施用安非他命之犯行，此外本院並查無其他積極證據足資證明被告確有施用安非
    他命之犯行，自屬不能證明被告犯罪，揆諸前揭說明，依法自應為無罪之諭知。
據上論斷，應依刑事訴訟法第三百零一條第一項、第二百九十九條第一項前段，毒品
危害防制條例第十條第一項，刑法第十一條前段、第五十六條、第四十七條，判決如
主文。
中      華      民      國    八十九    年      十      月    二十六  日
                                  臺灣高雄地方法院刑事第二庭
                                      法  官  卓立婷
右正本證明與原本無異。
如不服本判決，應於判決送達後十日內，向本院提出上訴狀。
                                      書記官    陳家宏
中    華民    國      八十九      年      十      月      二十八      日


司法院資訊處製作；財團法人民間司法改革基金會備份。
